【裁判字號】    91,易,3212
【裁判日期】    920115
【裁判案由】    竊盜
【裁判全文】
臺灣臺中地方法院刑事判決                        九十一年度易字第三二一二號
    公  訴  人  臺灣臺中地方法院檢察署檢察官
    被      告  丙○○  男  三.
右列被告因竊盜案件，經檢察官提起公訴（九十一年度年偵字第二二一九四號），本
院判決如左：
    主  文
丙○○無罪。
    理  由
一、公訴意旨略以：被告丙○○意圖為自己不法之所有，於民國九十一年十一月十二
    日十三時三十分許，在臺中縣潭子鄉○○路○段五十七號前，趁無人注意之際，
    見乙○○所有車牌號碼ＣＱ─三一七八號自小客車停放於該處，即以徒手方式打
    開車門，進入車內搜尋財物時，旋為巡邏員警當場查獲而未得逞，案經被害人乙
    ○○訴由臺中縣警察局豐原分局報告臺灣臺中地方法院檢察署檢察官偵查起訴，
    因認被告涉犯刑法第三百二十條第三項、第一項之竊盜未遂罪嫌云云。
二、按犯罪事實應依證據認定之，無證據不得推定其犯罪事實。又不能證明被告犯罪
    者，應諭知無罪之判決，刑事訴訟法第一百五十四條、第三百零一條第一項分別
    定有明文。次按被告之自白，經查明與事實不符者，自不得採為證據，最高法院
    三十年上字第二七八五號判例意旨可資參照，復按告訴人之告訴，係以使被告受
    刑事訴追為目的，是其陳述是否與事實相符，自應調查其他證據以資審認；又事
    實審法院對於證據之取捨，依法雖有自由判斷之權，然積極證據不足證明犯罪事
    實時，被告之抗辯或反證縱屬虛偽，仍不能以此資為積極證據應予採信之理由，
    最高法院亦著有五十二年臺上字第一三００號及三十年上字第四八二號判例可資
    參照。而所謂之證據，須適於為被告犯罪事實之證明者，始得採為斷罪資料，如
    未發現相當之證據，或證據不足以證明者，自不能以推測或擬制之方法，以為裁
    判之基礎（最高法院五十三年臺上字第二七五０號、四十年臺上字第八十六號判
    例參照）。
三、公訴人以被告丙○○涉犯竊盜未遂罪嫌，無非以被告丙○○進入上開車內搜尋財
    物之事實，業據其於警訊時自白不諱，另於偵查中則矢口否認有何竊盜犯行，辯
    稱：伊沒有要偷車牌號碼ＣＱ─三一七八號自小客車，但伊有用手扳開車門，進
    入車內，沒看到東西，並有摸方向盤，試著要發動引擎云云；復辯稱：伊沒有進
    入他人車內，也沒有竊取他人車內財物等語云云。惟被告之自白與告訴人乙○○
    於警訊時所指訴之情節相符；且徵諸案重初供，被告於案發後不久之下午二時許
    ，於警局製作筆錄時即已自白前情，顯然其自白應出於其本意；復於案發當日下
    午八時五十一分許，於臺灣臺中地方法院檢察署檢察官偵訊中亦供稱有進入車內
    ，沒有看到東西，有摸方向盤，並試著發動引擎等語，雖其矢口否認有偷車內財
    物之意思，惟衡諸常情，若未有竊取他人財物之意思，何以會進入他人車內？又
    何以會摸他人車內之方向盤，並試著發動引擎，顯然其案發當時具有竊盜之犯意
    云云資為論據。
四、訊據被告丙○○堅決否認有何徒手打開車牌號碼ＣＱ─三一七八號自小客車車門
    ，進入車內搜尋財物時，旋為巡邏員警當場查獲而未得逞之事實，辯稱其有幻想
    症，幻想當時車內有人叫其上車，所以才開車門，但並未打開車門，其非行竊等
    語。經查：車牌號碼ＣＱ─三一七八號自小客車係被害人乙○○所有，且車門有
    上鎖一節，業據被害人於警訊時陳明，而被告確有徒手拉上開車牌號碼ＣＱ─三
    一七八號自小客車車門，但並未打開車門等情，亦據被告於本院審理中供述甚明
    。被告雖於警訊時供稱其打開車門要看車內有無值錢東西可拿，是徒手將車門打
    開云云，另於偵查中供稱其沒有要偷車牌號碼ＣＱ─三一七八號自小客車，但伊
    用手扳開車門，進入車內，沒看到東西，並有摸方向盤，試著要發動引擎云云，
    惟查被告嗣於偵查中即否認進入他人車內，並沒有竊取他人車內財物等語（見偵
    卷第二十三頁九十一年十二月三日訊問筆錄），而證人即被害人乙○○於本院證
    稱當時被告在開車牌號碼ＣＱ─三一七八號自小客車駕駛座後方座位之門把，並
    無進入車內，其隔壁的人告以此人是否為伊友人，其上前再三質問被告作何事，
    被告均答以關你何事，其再質問，被告反問該車是你的嗎等語，其答稱難道車子
    是你的等語，旋即警方到場，將被告帶至警局，其並未看到被告有進入車內搜尋
    財物或持任何工具，被告並未進入車內等語。另證人即查獲及製作被告警訊筆錄
    之員警甲○○於本審理中證稱被害人有報案，其有至現場，當時警方雖未檢視車
    輛狀況，但被告係在車外，被害人也有在場，至於警訊筆錄均有依被告陳述記載
    等語。參諸證人乙○○、甲○○在場時被告尚在車牌號碼ＣＱ─三一七八號自小
    客車外，並未進入車內，亦未見其搜尋財物等情觀之，顯見被告於警訊時供稱其
    打開車門要看車內有無值錢東西可拿，是徒手將車門打開云云，另於偵查中供稱
    其沒有要偷車牌號碼ＣＱ─三一七八號自小客車，但伊用手扳開車門，進入車內
    ，沒看到東西，並有摸方向盤，試著要發動引擎云云，顯與事實不符。況以證人
    被告乙○○證稱被告係拉駕駛座後方（即自小客車之左後車門）之車門，並未見
    被告持任何工具等語，另於警訊時陳稱其車門有上鎖等語，衡諸常情，車輛內如
    有放置財物，多置於前座之中央扶手、置物箱、零錢盒等處，而被告手拉門把係
    後座乘客座之車門，倘另其進車內，搜尋財物殊屬不便；而車牌號碼ＣＱ─三一
    七八號自小客車車門上鎖，在被告並未持任何工具僅以徒手扳動手把，倘有意進
    入車內行竊，客觀上亦顯不可能，是以縱令被告確有徒手拉車門手把，仍未足認
    係基於竊盜之犯意所為。又被告另辯以其有幻想症，幻想朋友叫其上車云云，並
    提出身心殘障手冊影本一份、衛生署臺中醫院診斷證明書一份為證，惟查其殘障
    手冊影本記載其障礙類別係「重器障─肝」等情，而衛生署臺中醫院診斷證明書
    係診斷被告原發性結核複合症、肝硬化等情，雖就其記載內容難認被告有何精神
    疾病致其心神喪失或精神耗弱之情事，惟其警偵訊之自白既與事實不符，自難率
    以案重初供即認被告進入車內搜尋財物之事實，揆諸上開說明，尚無積極證據可
    證被告竊盜未遂之犯行。此外，本院復查無其他積極證據足認被告涉有何公訴人
    所訴之犯行，本件既不能證明被告犯罪，自應諭知其無罪之判決。
據上論斷，應依刑事訴訟法第三百零一條第一項，判決如主文。
中      華      民      國      九十二      年    一    月      十五    日
                                    臺灣臺中地方法院刑事第二庭
                                        法  官  陳  葳
右正本證明與原本無異
如不服本判決，應於收受本判決後十日內向本院提出上訴書狀，其未敘述上訴理由者
，並得於提起上訴後十日內向本院補提理由書狀（均須按他造當事人之人數附繕本）
「切勿逕送上級法院」
                                        書記官
中      華      民      國      九十二      年    一    月     十五     日


司法院資訊處製作；財團法人民間司法改革基金會備份。
